臺灣基隆地方法院刑事判決　　　　　　　　　　　　　九十三年度易字第一四三號
　　公　訴　人　臺灣基隆地方法院檢察署檢察官
　　被　　　告　乙　○　男　五.
右列被告因違反臺灣地區與大陸地區人民關係條例案件，經檢察官提起公訴（九十三
年度偵字第一四八九號），本院判決如左：
    主      文
乙○違反不得僱用大陸地區人民在臺灣地區從事未經許可之工作之規定，科罰金新臺
幣參萬元，如易服勞役，以銀元參佰元即新臺幣玖佰元折算壹日。
    事　    實
一、緣乙○係位在桃園縣龍潭鄉之中華映象管工地之現場點工。其明知鍾義華、葉水
    平、許桂星係大陸地區人民，且均未經行政院勞工委員會及有關主管機關許可在
    臺灣地區工作，竟因上開工地現場欠缺人手，而自民國九十三年一月二十六日起
    ，以日薪新臺幣（下同）一千元至一千六百元不等之對價，同時僱用鍾義華、葉
    水平、許桂星三人，在上址工地現場從事未經申請許可之板模工作。員警嗣則在
    接獲檢舉密報後，前往桃園縣龍潭鄉○○路○段五四八號前佈線埋伏，並於九十
    三年一月三十日夜間十一時許，在上址當場查獲大陸地區人民鍾義華、葉水平、
    許桂星三人，始知上情。
二、案經苗栗縣警察局通宵分局報請臺灣苗栗地方法院檢察署呈請臺灣高等法院檢察
    署令轉臺灣基隆地方法院檢察署檢察官偵查起訴。
    理      由
壹、程序事項
    按被告以外之人於審判外之言詞或書面陳述，除法律有規定者外，不得作為證據
    ；又被告以外之人於審判外之陳述，雖不符前四條之規定，而經當事人於審判程
    序同意作為證據，法院審酌該言詞陳述或書面陳述作成時之情況，認為適當者，
    亦得為證據；當事人、代理人或辯護人於法院調查證據時，知有第一百五十九條
    第一項不得為證據之情形（被告以外之人於審判外之言詞或書面陳述），而未於
    言詞辯論終結前聲明異議者，視為有前項之同意，刑事訴訟法第一百五十九條第
    一項、第一百五十九條之五第一項、第二項分別定有明文。茲本案大陸地區人民
    即證人鍾義華、葉水平、許桂星（以上三人均業經遣返大陸地區）及中華映象管
    派駐現場監工即證人林志恭，雖均未於本院審理時到庭陳述，然證人鍾義華、葉
    水平及許桂星於警詢中之證述，業經被告於本院審理時，同意引為本案之證據，
    此有本院九十三年六月二十一日審判筆錄在卷可按；而證人林志恭於警詢時之證
    述內容，經本院當庭對被告為提示並告以要旨之結果，被告亦未就其證據能力表
    示異議，此亦有本院上開審判筆錄在卷可參。被告既已同意引用證人鍾義華、葉
    水平、許桂星於警詢時之證述內容為本案之證據資料；復未於本案言詞辯論終結
    以前，就證人林志恭於警詢時之證述內容表示異議，準此，本院在審酌被告犯罪
    是否成立之際，自不能排除引用證人鍾義華、葉水平、許桂星、林志恭於警詢時
    之證述；換言之，證人鍾義華、葉水平、許桂星、林志恭於警詢時之證述，在本
    案，均有證據能力。
貳、實體事項
一、本院認定被告犯罪所憑之證據：
    右揭事實業據被告乙○於偵查中及本院審理時坦承不諱，核與未申請許可即在臺
    灣地區非法打工之大陸地區人民即證人鍾義華、葉水平、許桂星於警詢時；中華
    映象管派駐現場之監工即證人林志恭於警詢中證述之情節相符，並經本件查獲員
    警即證人丙○○、本件為被告製作警詢筆錄之員警即證人甲○○於本院審理時到
    庭結證明確，堪認被告於本院審理時之自白，與事實相符，可以採信。綜上，本
    件事證明確，被告違法僱用大陸地區人民在臺灣地區從事未經許可之工作之犯行
    ，洵堪認定。
二、法律適用及刑之酌科：
  (一)按行為後法律有變更者，適用裁判時之法律，但裁判前之法律有利於行為人者，
    適用最有利於行為人之法律，刑法第二條第一項定有明文。查被告行為後，臺灣
    地區與大陸地區人民關係條例業經於九十二年十月二十九日修正公布；又修正後
    第十五條第四款、第八十三條第一項之規定，係自九十三年三月一日起開始施行
    。而修正後臺灣地區與大陸地區人民關係條例第十五條第四款、第八十三條第一
    項之規定，較之修正前第十五條第四款、第八十三條第一項之規定而言，其構成
    要件及刑度俱未發生變動，從而，本案依刑法第二條第一項前段之規定，適用裁
    判時有效之法律即修正後臺灣地區與大陸地區人民關係條例第十五條第四款、第
    八十三條第一項規定之結果，並非更不利於被告。準此，本案被告違法僱用大陸
    地區人民在臺灣地區從事未經許可之工作之犯行，自應適用修正後臺灣地區與大
    陸地區人民關係條例第十五條第四款、第八十三條第一項之規定，以為其論罪科
    刑之依據。
  (二)核被告所為，係違反修正後臺灣地區與大陸地區人民關係條例第十五條第四款不
    得僱用大陸地區人民在臺灣地區從事未經許可之工作之規定，應依同條例第八十
    三條第一項之規定論處。查被告以日薪一千元至一千六百元不等之價格，為大陸
    地區人民鍾義華、葉水平、許桂星在上址從事板模工作之報酬，則被告支付價金
    之行為與大陸地區人民鍾義華、葉水平、許桂星所從事之板模工作間，顯有對價
    關係，核其性質，自屬「僱用」無疑。次查，本件被告所僱用之大陸地區人民，
    其人數雖有三名，然被告係以一個僱用行為，同時僱用三名大陸地區人民，且其
    行為所侵害者，亦僅係一個社會法益，是其自屬單純一罪；至被告雖係與所僱用
    之大陸地區人民約定按日（次）計酬，然此僅係被告與受僱者間報酬給付之方式
    而已，被告之僱用行為在客觀上仍屬單一（行為單數），附此說明。本院審酌被
    告違法僱用未經許可在臺工作之大陸地區從事上開工作，雖破壞政府對於大陸地
    區人民在臺活動之管理，足以生危害於國家安全，及戕害社會善良風俗，然慮及
    被告犯罪手法尚屬平和、犯罪動機亦屬單純、其犯罪所生之實害亦非重大等一切
    情狀，從輕量處如主文所示之刑，以期相當，併諭知易服勞役之折算標準。
據上論斷，應依刑事訴訟法第二百九十九條第一項前段，修正後臺灣地區與大陸地區
人民關係條例第十五條第四款、第八十三條第一項，刑法第二條第一項前段、第十一
條前段、第四十二條第二項、罰金罰鍰提高標準條例第二條，現行法規所定貨幣單位
折算新臺幣條例第二條，判決如主文。
本案經檢察官張長樹到庭執行職務。
中      華      民      國      九十三      年      六      月    三十  日
                                臺灣基隆地方法院刑事第四庭
                                    審判長 法 官  陳 志 祥
                                           法 官  陳 培 仁
                                           法 官  王 慧 惠
右正本證明與原本無異。
對於本件判決如有不服，應於收受送達後十日內，向本院提出上訴書狀，上訴於臺灣
高等法院，並按他造當事人之人數附具繕本。
                                           書記官 王 月 娥
中      華      民      國      九十三      年      六      月    三十  日
附錄論罪法條：
臺灣地區與大陸地區人民關係條例第十五條
左列行為不得為之：
一  使大陸地區人民非法進入臺灣地區。
二  招攬臺灣地區人民未經許可使之進入大陸地區。
三  使大陸地區人民在臺灣地區從事未經許可或與許可目的不符之活動。
四  僱用或留用大陸地區人民在臺灣地區從事未經許可或與許可範圍不符
    之工作。
五  居間介紹他人為前款之行為。
臺灣地區與大陸地區人民關係條例第八十三條第一項
違反第十五條第四款或第五款規定者，處二年以下有期徒刑、拘役或科或併科新台幣
三十萬元以下罰金。
